【裁判字號】    88,上訴,3812
【裁判日期】    890425
【裁判案由】    懲治走私條例等
【裁判全文】
臺灣高等法院刑事判決                          八十八年度上訴字第三八一二號
    上  訴  人
    即  被  告  戊○○
    選任辯護人  李文傑
                林建鼎
                徐原本
    上  訴  人
    即  被  告  甲○○
右上訴人，因懲治走私條例等案件，不服臺灣新竹地方法院八十八年度訴字第一四四
號，中華民國八十八年八月十九日第一審判決（起訴案號：臺灣新竹地方法院檢察署
八十八年度偵字第一○八○、一七一三號；移送併辦案號：臺灣新竹地方法院檢察署
八十八年度偵字第二九三二號）提起上訴，本院判決如左：
    主  文
原判決撤銷。
戊○○共同連續私運管制物品進口逾公告數額，處有期徒刑壹年，扣案之日本「七星
牌」香菸萬貳仟陸佰柒拾包均沒收。
甲○○共同連續私運管制物品進口逾公告數額，處有期徒刑拾月，扣案之日本「七星
牌」香菸壹萬仟柒佰伍拾包均沒收。
    事  實
一、戊○○基於意圖營利及走私之概括犯意，與有共同犯意聯絡之乙○○及丙○○（
    以上二人由檢察官另行處理），由戊○○以不知情之丁○○供其捕漁之「福洋六
    號」漁船（統一編號：ＣＴ0－000000號）為走私工具，戊○○擔任漁船
    船長，乙○○擔任輪機長，丙○○擔任船員，三人於民國八十八年一月二十六日
    ，自新竹漁港報關出港後，於同年月二十八日凌晨五時許，航行至新竹外海約二
    十五海浬之公海海域上，共同以所捕獲之漁獲物，與一菲律賓籍之鐵殼船上十數
    名有犯意聯絡之船員以互易之方式，販入屬公告管制進口物品之日本「七星牌」
    香菸一萬八千九百二十包（完稅價格為新台幣〈下同〉二十六萬八千六百六十四
    元），並將該批香菸放置於機房油箱下之密艙內，並由戊○○將艙口釘住密封以
    為掩飾，企圖走私進口後賣出牟利。尚未賣出，即於同八十八年一月二十八日下
    午八時三十分，在新竹漁港卸貨碼頭前，為警查獲，並扣得其等犯罪所得且屬其
    等所有之日本「七星牌」香菸一萬八千九百二十包。
二、戊○○與乙○○於被查獲後，仍不知警惕，二人承接上開意圖營利及走私之同一
    概括犯意，與甲○○及不詳姓名已成年之大陸漁民，共同基於犯意之聯絡，以福
    洋六號漁船為走利工具，戊○○擔任船長、乙○○擔任輪機長、甲○○擔任船員
    ，於八十八年二月六日，由新竹漁港報關出海，於同年二月九日晚間，在新竹外
    海二十海浬處公海海域，與事前即有犯意聯絡之大陸漁民，以不詳代價販入屬公
    告管制進口物品之日本「七星牌」香煙一萬三千七百五十包（共五十五箱，每箱
    二十五條，完稅價格為十九萬五千二百五十元），並將該批香菸放置船艙內，伺
    機搬運上岸賣出牟利。尚未賣出，即於同年二月十三日二十二時十五分許，在新
    竹漁港卸貨碼頭北方停泊區為警查獲，並扣得其等犯罪所得且屬其等所有之日本
    「七星牌」香菸一萬三千七百五十包。
三、戊○○與甲○○仍不見悔改，延續意圖營利及走私之同一概括犯意，並與有多次
    違反懲治走私條例紀錄之己○○（由檢察官另移請本院併辦審理）及不詳姓名已
    成年之大陸漁民，共同基於犯意之聯絡，由己○○擔任船長職務，戊○○及甲○○擔任船員，以福洋六號漁船為走私工具，於八十八年三月二十八日由新竹漁港
    報關出海，於四月一日至新竹外海約二十二海浬海域，與上開大陸漁民以互易之
    方式，販入自大陸地區私運之豬大腸七百五十公斤，豬腎五百五十三公斤，總重
    量超過一千公斤，並將上開私貨裝在紅桶之底部上面覆蓋冰塊及雜魚，再放置於
    船艙底層，復疊上魚貨以為掩飾，並於同年四月一日下午十九時四十二分許，該
    漁船私運前開管制進口物品進入臺灣地區新竹漁港內，旋於當日下午二十三時三
    十分許，為警於新竹漁港卸貨碼頭查獲，並扣得其等犯罪所得且屬其等所有之豬
    大腸七百五十公斤、豬腎五百五十三公斤，總重量超過一千公斤之走私物品。
四、案經新竹市警察局第一分局報請臺灣新竹地方法院檢察署檢察官偵查起訴及同署
    檢察官移送併案審理。
    理  由
一、訊據上訴人即被告戊○○坦承編號一向菲律賓籍漁船購入未稅香菸一萬八千九百
    二十包之事實，對於編號二、三之走私犯行，則辯稱當時在睡覺不知情云云；上
    訴人即被告甲○○對於編號二、三之走私犯行則均予否認，並辯稱其當時在睡覺
    不知情云云。
二、經查：
（一）自大陸或其他地區走私農產品或未稅香菸進入台灣地區且數量逾公告數額係違
      法之行為，為一般漁民所週知，且卷附之福洋六號之漁業執照記載，福洋六號
      之總噸數僅為四十六點四六噸，再佐以福洋六號之船身照片及貨艙入口照片各
      一幀，福洋六號漁船船身狹小，入口亦僅容一人進出之寬度。可見福洋六號為
      小型漁船。而上開為警查獲之走私物品數量均甚多，欲將上開走私物品放入船
      艙內，必定引起巨大之聲響及震動，而驚動船上作業之成員，故走私行為根本
      不能隱晦地實施。而走私行為既不可能不為船上成員查知，則若有船員若不願
      進行此一違法行為，船長根本無法達成走私之目的，縱有大陸漁民或其他船舶
      之船員相助，能於公海上得順利換貨，但仍不免於漁船返港後為其他船員告發
      ，尤以福洋六號漁船上亦配有無線電話台（參前開於業執照之通信設備欄），
      非常易於向港警報案。故船長或其他船員至愚亦不可能帶同不同意走私之船員
      ，冒險出港與其他船舶換貨。再被告二人果真未參編號二、三走私行為，於福
      洋六號此一小型船舶上不可能不發現其他船員所藏之私貨，而應於進港時或使
      用無線電設備向港區駐在所報案，以釐清走私之刑責，但福洋六號漁船上之成
      員均未有任何之報案行為。而福洋六號上作業之成員，戊○○於本案中遭查獲
      三次走私，乙○○、丙○○於八十七年間即有私運大陸物品進口之記錄，僅因
      非超過管制數量而為原審諭知無罪之判決（參卷附之原審八十七年度三一二號
      判決），乙○○於本案中亦遭查獲二次走私，而己○○更是走私前科累累（參
      卷附之八十八年訴字第二十九號判決），且參上開判決，被告或福洋六號上其
      他成員為警查獲時之辯詞均為遭強行換貨，僅其中一人參與，其他人均在睡覺
      或為大陸漁民限制自由云云，其辯詞竟與本件查獲之三次走私犯行，如出一轍
      ，實大有違常情。再扣案之物品價值不菲，如大陸漁民或菲律賓籍船員有足夠
      之武力，根本不需強行換貨，只需逕行將魚貨或有價值之物品搶走即可，故被
      告戊○○辯稱，扣案物品為菲律賓籍或大陸籍漁民強行換貨云云，顯與常理不
      合，亦不可採信。又大海茫茫，被告走私之物品為香菸深怕潮濕，而編號三之
      走私物品又為豬大腸、豬腎，甚易腐壞，如未事先聯絡時間及地點，根本不可
      能能順利交換貨物，然而福洋六號十號卻能在短短不到三個月內如附表所示之
      時間三次均順利換貨成功，其機率甚高，故換貨應為事先安排，否則豈有如此
      之巧合。綜上，上開走私行為，福洋六號上之船長、船員應均同意參與該次走
      私行為，且於事先亦均知出港之目的係為走私管制物品進口，亦與欲換貨或交
      易之大陸籍或菲律賓籍之漁民有犯意聯絡。是被告戊○○及甲○○上開辯稱均
      為事後飾卸之詞，不足採信，而被告戊○○就編號一之走私犯行供稱共犯丙○○及乙○○均不知情云云，或乙○○及己○○辯稱編號二、三之走私犯行，被
      告戊○○及甲○○均不知情云云，均屬迴護之詞，亦不可採。
（二）此外，復有扣案之日本「七星牌」一萬八千九百二十包、一萬三千七百五十包
      、豬腸七百五十二公斤、豬腎五百五十三公斤，「福洋六號」之臺灣省政府漁
      業執照一紙、被告戊○○、甲○○之船員證各一紙、扣押證明筆錄二紙、新竹
      市警察局第一分局檢查記錄一紙、內政部警政署水上警察局檢查記錄表一份、
      漁船進出港申請書二紙、機漁船進出港檢查表二紙、現場照片十幀在案可憑。
      而「七星牌」香菸緝獲時每包完稅價格十四點二元，有財政部關稅總局八十八
      年三月五日台總局驗字第八八一○一四五二號、同年三月九日台總局驗字第八
      八一○一五五一號函各一紙在卷可稽。是就編號一、二走私進口之之香菸查獲
      時之完稅價格，分別為二十六萬八千六百六十四元、十九萬五千二百五十元，
      均超過十萬元；而編號三走私進口之農產品其總重量亦超過一千公斤，均已逾
      行政院依懲治走私條例第二條第四項公告之管制物品項目及其數額管制進口物
      品丙項及丁項之管制進口數額（即緝獲時之完稅價格超過十萬元或重量達一千
      公斤）。綜上所述，本案事證明確，被告等犯行均堪認定。
（三）被告等利用「福洋六號」漁船從事如附表所示之三次走私行為。船舶所有人丁○○是否知情共犯，據丁○○於本院調查證稱：（船在八十八年一月二十八日
      、二月十三日、四月一日被查獲三次？）我不知道，父親在管理，他不可能作
      違法之事。八十六年時我父親尿毒，漁獲量不多，本想賣漁船，後因姑丈戊○○車禍，我在八十六年借船給他，有聲明不要犯法，我無代價借他捕漁，無書
      面契約，不知要否繳稅，我早上在上班，不知漁船走私，雇用船員等事我都未
      參與。證人即丁○○之父丙○○於本院調查時證稱：賣漁、扣油資等費用後，
      由船主、船員各分一半，以前我抓魚時給丁○○。八十年一月我跑船，由戊○○負責，我未拿錢等語（均見本院八十九年三月十五日訊問筆錄）。經查編號
      一之走私犯行查獲時間為八十八年一月二十八日，而於約十日左右，福洋六號
      又再度遭查獲有走私之犯行（編號二），又經過不到二個月時間，福洋六號第
      三次遭查獲有走私犯行。而船主丁○○若未參與走私，於第一次被查獲時，即
      應知所警惕。丁○○雖為船舶所有人，惟船舶係由其父丙○○管理，其後供其
      姑丈即被告戊○○捕魚之用。被告甲○○亦供稱漁船係船長戊○○在管，伊受
      雇於戊○○等語（見本院八十八年十二月二十二日訊問筆錄），尚難認丁○○
      就被告等所為走私行為，為知情，而有何犯意之聯絡，同意被告等以該漁船供
      作走私之用。
二、按私運洋煙之總額超過海關照緝獲時之完稅價格計算超過新臺幣十萬元者，即屬
    逾行政院所公告「懲治走私條例公告管制物品項目及其數額」之丙項管制進口物
    品之數量。再按自大陸地區私運物品進入臺灣地區，以私運物品進口、出口論，
    適用懲治走私條例規定處斷，該條例第十二條定有明文。而自淪陷區私運物品進
    入本國自由地區：：：，其所私運之物品，以管制物品論，除屬於甲項及乙項之
    物品不限數額外，其餘以私運一項或數項，其總額由海關比照緝獲時之完稅價格
    計算，超過新臺幣拾萬元或重量達一千公斤者，以管制進出口物品論，行政院依
    「懲治走私條例規定公告管制物品項目及其數額」丁項定有明文。核被告戊○○
    及甲○○所為係犯懲治走私條例第二條第一項之私運管制物品進口逾公告數額罪
    。至被告等所為如附表編號三所示犯行，起訴書雖未記載，惟此部分事實與起訴
    之私運管制物品進口逾公告數額之事實有連續犯裁判上一罪之關係，為起訴效力
    所及，本院應併予審判，合予明。被告戊○○與甲○○、乙○○、丙○○、己○○及不詳姓名之大陸漁民、菲律賓籍漁民，分別就其所參與之如附表所示之私
    運管制物品進入臺灣犯行有犯意聯絡、行為分擔，均為共同正犯。被告戊○○所
    犯三次私運管制物品逾公告數額犯行（即附表編號一、二、三所示），被告甲○○所犯二次私運管制物品逾公告數額犯行（即附表編號二、三所示），時間緊接
    ，各觸犯犯罪構成要件相同之罪名，顯各係出於概括之犯意反覆為之，應各依連
    續犯之規定論以一罪，並均加重其刑。至於被告甲○○在本案上訴第二審審理中
    ，另擔任「勝鴻號」漁船船員於八十九年二月二十日，由澎湖縣馬公港出海，於
    同年三月八日屏東縣車城外海九浬處為警查獲，嫌走私未稅洋菸部分（見卷附
    警局移送書影本），因與本案時隔甚久，且係在本案原審判決後所犯，顯係另行
    起意，非以同一之概括犯意為之，非起訴效力所及，本院自無從併予審理，附此
    敘明。
三、原審據以論罪科刑，固非無見。惟查原判決認被告戊○○所為附表編號一、二所
    示之犯行，被告甲○○所為附表編號二所示之犯行，均係一走私行為，同時另觸
    犯臺灣省內菸酒專賣暫行條例第三十七條第五款之罪，惟查被告等上開走私行為
    均係在公海為之，且走私入境，尚未賣出，即被查獲，其等販入未貼專賣憑證之
    日本「七星牌」香菸之行為，尚不另構成該罪。又原判決於主文內宣告「戊○○
    、甲○○共同連續私運管制物品進口逾公告數額，戊○○處有期徒刑壹年，甲○○處有期徒刑壹拾月。扣案之日本「七星牌」未稅洋煙壹萬捌仟玖佰貳拾包、壹
    萬參仟柒佰伍拾包及「福洋六號」漁船（統一編號：ＣＴ0－000000號）
    壹艘均沒收。」。惟查被告甲○○並無犯編號一之犯行，原判決於其主刑之下，
    併就被告戊○○與乙○○、丙○○所走私，而被扣得之日本「七星牌」香菸一萬
    八千九百二十包，亦予宣告沒收，已有未合；又原判決認定丁○○係共犯並將「
    福洋六號」漁船（統一編號：ＣＴ0－000000號）一艘宣告沒收，惟查尚
    無證據證明丁○○係共犯（檢察官亦未將丁○○列為被告或認有共犯之嫌），原
    判決將非屬被告（包括共犯）所有，亦非違禁物之「福洋六號」漁船一艘宣告沒
    收，尚有未洽。被告等上訴意旨否認犯罪，執前詞指摘原判決不當，雖均無理由
    。惟原判決既有前揭可議之處，自應由本院予以撤銷改判。爰審酌被告等不顧法
    律禁令，私運管制進口物品，影響政府對於管制物品進口之管理，且所走私豬大
    腸、豬腎未經檢疫，易引進難以預防之傳染病原，甚而造成如口啼疫等之人畜傳
    染性疾病之恐慌，危害社會經濟、人民生命、身體之安全甚鉅，且走私經查獲猶
    不知悔改，及其等犯罪後之態度等一切情狀，分別量處如主文第二、三項所示之
    刑。扣案之日本「七星牌」香菸合計三萬二千六百七十包，經本院函請臺灣省菸
    酒公賣局新竹分局查明已否沒入，據復：「貴院函囑八十八年一月二十八日、二
    月十三日查獲戊○○、乙○○等走私未稅洋菸，查扣之扣押物是否依法執行沒收
    處分乙案，經查本分局未收到司法機關起訴書或判決書，故該扣押物尚存放本分
    局保管中，若該案判決確定，敬請函知本分局，俾便依法處理。」，有該分局八
    十九年三月二十七日新局業字第一一九八號函在卷可稽。上開扣案之日本「七星
    牌」香菸，係被告戊○○所為附表編號一、二所示之走私犯行，被告甲○○所為
    附表編號二所示之走私犯行，為犯罪所得之物，且分屬如附表編號一、二之被告
    及共犯所有，應依刑法第三十八條第一項第三款宣告沒收，並於被告戊○○、甲○○論罪之主刑之下，分別諭知沒收。至扣案之豬大腸（七五０公斤）、豬腎（
    五五三公斤），經本院函請雲林縣家畜疾病防治所查明已否燬燬。據復：「檢送
    本所八十八年四月三日提領新竹市警察局第一分局查獲走私豬大腸（七五０公斤
    ）、豬腎（五五三公斤）共計一千三百零三公斤，並於當日押運送至本縣金海龍
    股份有限公司（化製場）銷燬。」有該所八十九年三月二十七日（八九）雲縣畜
    防（四）字第八九０五三七號函在卷可稽，既已銷燬，已不存在，自不再諭知沒
    收。
據上論斷，應依刑事訴訟法第三百六十九條第一項前段、第三百六十四條、第二百九
十九條第一項前段，懲治走私條例第二條第一項、第十一條、第十二條，刑法第十一
條前段、第二十八條、第五十六條、第三十八條第一項第三款，判決如主文。
本案經檢察官郭文東到庭執行職務。
                            台灣高等法院刑事第三庭
                                審判長法  官  張  連  財
                                      法  官  張  傳  栗
                                      法  官  李  英  勇
右正本證明與原本無異。
如不服本判決應於收受送達後十日內向本院提出上訴書狀，其未敘述上訴之理由者並
得於提起上訴後十日內向本院補提理由書（均須按他造當事人之人數附繕本）。
                                      書記官  倪  淑  芳
中    華    民    國    八十九    年        四        月      二十八   日
附錄：本案論罪科刑法條全文
懲治走私條例第二條第一項：
私運管制物品進口、出口逾公告數額者，處七年以下有期徒刑，得併科新臺幣二十萬
元以下罰金。
附表：「福洋六號」歷次走私時間及船上作業成員
┌───┬─────┬────────┬──────┐
│編  號│查獲時間  │物            品│ 成       員│
├───┼─────┼────────┼──────┤
│  一  │八十八年一│七星牌香菸一萬八│ 船長戊○○ │
│      │月二十八日│千九百二十包    │ 船員丙○○ │
│      │          │                │     乙○○ │
│      │          │                │            │
│      │          │                │            │
├───┼─────┼────────┼──────┤
│      │          │                │            │
│      │          │七星牌香菸一萬三│ 船長戊○○ │
│ 二   │八十八年二│千七百五十包    │ 船員乙○○ │
│      │月九日    │                │     甲○○ │
│      │          │                │            │
│      │          │                │            │
│      │          │                │            │
├───┼─────┼────────┼──────┤
│      │          │                │            │
│      │八十八年四│豬大腸七百五十公│船長己○○  │
│三    │月一日    │、豬腎五百五十三│船員戊○○  │
│      │          │公斤。          │    甲○○  │
│      │          │                │            │
└───┴─────┴────────┴──────┘


司法院資訊處製作；財團法人民間司法改革基金會備份。
